【裁判字號】    92,國,11
【裁判日期】    921008
【裁判案由】    損害賠償
【裁判全文】
臺灣桃園地方法院民事判決  九十二年國字第一一號
    原      告  乙○○即三兆汽車商行
?
    被      告  桃園縣政府警察局
    法定代理人  甲○
    訴訟代理人  劉楷律師
右當事人間請求損害賠償事件，本院於民國九十二年九月二十四日言詞辯論終結，判
決如左：
    主      文
原告之訴駁回。
訴訟費用由原告負擔。
    事      實
甲、原告方面：
壹、聲明：被告應給付原告新臺幣（下同）伍拾陸萬陸仟元。
貳、陳述：
一、原告所有ＩＭ─五○五七號自小貨車於民國九十一年十一月一日向主管機關桃園
    縣政府交通局提出申請，並於九十一年十二月六日以府交運字第○九一○二四四
    七○五號核准設置廣告物（許可內容為一般廣告服務─商業廣告），期限自九十
    一年十一月六日起至九十二年五月五日止，續申請為九十二年五月十九日以府交
    運字第○九二○六○一三七三號，期限自九十二年五月十五日起至九十二年十一
    月十四日止，原告亦依規定將許可證字號加註於廣告物上，並將廣告物許可證放
    置於檔風玻璃前，俾供查驗。
二、前開車輛依規定申請設置廣告物核可在案，於九十二年五月二日停置於桃園縣楊
    梅鎮○○○路前，被桃園縣政府警察局楊梅分局第六組依道路交通管理處罰條例
    第八十二條之一查報為廢棄車輛，並於同年五月五月逕行移置該車至廢棄車放置
    場。查該車輛定期檢驗，稅金、違規罰鍰並無欠繳，車身式樣亦無廢棄車認定基
    準之認定情形，且經依法申請設置廣告車在案，但桃園縣政府警察局楊梅分局人
    員於現場未查揭該車廣告物許可證及詳加檢查該車輛是否符合廢棄車輛認定之基
    準，即張貼公告於四十八小時後逕自拖吊移置該車，且楊梅分局以掛號郵寄書面
    通知於五月六日方寄達原告，但五月五日即被逕行移置，況車輛為合法申請設置
    廣告車，車身有業主電話可以連絡作相關配合之處置。又如楊梅分局稱本車停放
    於公車招呼站十公尺內可依法開單逕行舉發或依違規逕行拖吊移置，但絕不可依
    「報廢車」名義處置。
三、因桃園縣警察局楊梅分局人員之不當處置，導致該廣告物廠商以本商行未能履行
    承諾，廣告車驟遭警察機關取締，影響該廣告業主之商機與未達廣告宣傳目的，
    而將承租於原告之另九台廣告車輛全部轉向他人承租，造成原告商機與商譽之重
    大損失；關於解約損失部分，因每輛廣告車之一月租金為一萬二千元，十輛廣告
    車共計為十萬二千元，三個月之租金共計三十六萬元；又原告之商譽損失為二十
    萬元；提領車輛交通費及薪資損失以兩人兩天計共為六千元。以上合計五十六萬
    六千元，經原告於九十二年六月十七日以書面向桃園縣警察局提出損害請求，查
    楊梅分局於九十二年六月二十三日函文原告拒絕賠償，原告爰依國家賠償法第十
    一條之規定提起本件訴訟。
參、證據：提出桃園縣政府交通局廣告字號函文及廣告物許可證、定期驗驗系爭車輛
    之汽車行照、系爭車輛九十二年全期使用牌照稅繳款書、系爭車輛相片、廢棄車
    張貼公告、楊梅分局掛號郵寄信封、原告對楊梅分局書面請求狀、楊梅分局拒絕
    賠償函文等為證。
乙、被告方面：
壹、聲明：如主文所示。
貳、陳述：
一、楊梅分局於九十二年四月下旬連續接獲民眾檢舉，指稱該轄區○○鎮○○路梅溪
    加油站附近，有廢棄廣告車違規佔用道路，日夜停放影響行車安全，楊梅分局於
    九十二年四月三十日、五月一日及五月二日連續三天派員前往查看，發現現場確
    實停有一輛車號ＩＭ─五○五七號小貨車，車前保險桿遭撞擊受損，停車地點位
    於公車招呼站十公尺內佔用道路，且因長久未有移動跡象，以致車輛停放處之地
    面垃圾及泥濘雜陳堆積，有礙市容觀瞻。
二、九十二年五月二日當天經楊梅分局業務組警員吳國禎會同楊梅鎮公所清潔隊員葉
    翠香二人，依規定於接獲民眾檢舉資料後四十八小時內派員至現場勘查，並一致
    認定該車號ＩＭ─五○五七號小貨車為佔用道路之有牌廢棄車輛，當場張貼清理
    通知於車體明顯處，告知車主應於四十八小時內自行移置處理，並於張貼同時查
    明車輛所有人即原告，而於九十二年五月二日以掛號書面通知原告限期清理，並
    將查報相片、有牌廢棄車輛查報、通知紀錄表移送楊梅鎮公所清潔隊。惟經通知
    並張貼公告四十八小時後，車主未自行移置，楊梅鎮公所清潔隊於九十二年五月
    五日九時五十分派員將該車依法移置保管，嗣原告代理人劉明聰於九十二年五月
    十日始向保管場領回該車輛。
三、被告所屬楊梅分局警員於處理本件廢棄車輛移置之程序，係依桃園縣廢棄車輛查
    報移置處理作業執行要點第六點之規定，依法於接獲民眾檢舉後四十八小時內至
    現場勘查認定，發現原告所有之前開車輛自九十二年四月三十日至五月二日停留
    於現場，佔用道路阻礙交通，且車體毀損破舊，疑似廢機動車輛，其上雖有廣告
    物，但廣告物上及該車輛擋風玻璃前，並無原告所指之廣告物許可證。故九十二
    年五月二日處理警員與會同到場之楊梅鎮公所清潔隊員，一致認為該車輛係廢棄
    車輛，乃依規定處理，並無原告所指之不法行為。
四、又本件廢棄車輛處理移置程序中，並未見廣告物上有許可證字號之註明，且自九
    十二年五月二日張貼清理公告於該車輛之擋風玻璃起，至九十二年五月五日移置
    該車輛止，原告顯未依規定「隨時自行檢查廣告物之設置」，遲至九十二年五月
    十日始至保管場領回該車輛，故被告依法認定該車為廢棄車輛並查報移置，並無
    違誤。且本件系爭車輛亦有停放在公車招呼站十公尺內之違規情形，若以違規拖
    吊之方式處理，是當場立即就拖走車輛，而以廢棄車輛方式拖吊，還須公告四十
    八小時，其後還要再通知車主領取，對於原告而言，後者之方式保護較前者更週
    到。
五、原告依國家賠償法第三條規定主張被告應賠償其損害，惟原告究係何種自由或權
    利遭受侵害，於其起訴書中並未見其明確說明。又原告主張被告執行本件廢棄車
    輛移置程序不當，導致該廣告物廠商與其解約，遭受解約損失、商譽損失、提領
    車輛交通費及薪資損失，但查其所主張之解約損失、商譽損失等損害，與被告之
    行為欠缺相當因果關係，並非被告行為所致之損害，其請求顯無理由。
參、證據：提出現場相片、桃園縣警察局執行有牌廢棄車輛查報張貼通知、郵局函件
    執據、桃園縣警察局轄區有牌廢棄車輛查報、通知紀錄表、桃園縣政府公告等為
    證。
    理      由
一、本件原告起訴主張系爭車輛為合法申請核准設置廣告物之廣告車，於九十二年五
    月二日停置於桃園縣楊梅鎮○○○路前，被桃園縣政府警察局楊梅分局第六組查
    報為廢棄車輛，並於同年五月五月逕行移置該車至廢棄車放置場，被告不法之行
    為造成原告遭廣告業主解約所致之損失，及原告商譽所受損失，及提領車輛交通
    費及薪資損失，合計五十六萬六千元，爰請求被告賠償等語。被告則以其所屬之
    楊梅分局警員係因民眾檢舉而依規定認定該車輛為廢棄車輛並查報移置，並無違
    誤，且該車輛亦有停放在公車招呼站十公尺內之違規情形，若以廢棄車輛處理本
    件拖吊，較違規拖吊之方式，對原告之保護更週到；另原告主張所受之損失，並
    非被告行為所致，與被告之行為欠缺相當因果關係，並非被告行為所致之損害，
    原告之請求顯無理由等語置辯。
二、按在公共汽車招呼站十公尺內禁止臨時停車。又汽車駕駛人在禁止臨時停車處所
    停車，駕駛人如不在車內時，交通勤務警察或依法令執行交通稽查任務人員，得
    於舉發其違規後，使用民間拖吊車拖離之，並收取移置費及保管費。道路交通管
    理處罰條例第五十五條第二款、第五十六條第一項第一款、第二項，及第八十五
    條之三第一項分別定有明文。查本件系爭車輛遭楊梅分局員警拖吊之際，係停放
    在公車站牌十公尺內此項事實，業據被告提出拖吊時之現場相片為證，且為原告
    所不爭執，堪信屬實。則原告將系爭車輛停放在禁止臨時停車之處所，已屬違反
    前開道路交通管理處罰條例之規定，縱然楊梅分局員警未依廢棄車輛查報處理方
    式將之拖離現場，亦得以違規停車為由將之拖離；無論被告所屬楊梅分局員警係
    以何種原因將系爭車輛拖離，對於原告而言，系爭車輛將遭拖吊此項結果並無二
    致，且對於與原告簽約之廣告業主而言，系爭車輛無論以何種原因遭拖吊，均將
    造成未達廣告宣傳目的而影響其商機之結果；又原告並未提出其與廣告業主間之
    車輛租賃契約，及該業主解約通知之資料，無從認為原告確有出租「十輛」廣告
    車予該業主，或該業主確已解除與原告間之契約，或其解約係因本件拖吊原因為
    廢棄車輛拖吊所致；從而原告指稱因被告所屬之楊梅分局員警以廢棄車輛為由拖
    吊系爭車輛將令其無法向客戶交代，請求被告賠償其解約損失三十六萬元云云，
    尚難認為正當。又縱然本件被告所屬之楊梅分局員警因誤認系爭車輛為廢棄車而
    將之拖離現場，惟系爭車輛亦確有違規臨時停車之情形，若以違規情節而言，後
    者更甚於前者，原告既然違規停車在先，本應受罰，且亦須自行領回遭拖吊之車
    輛，當然不得再任意主張應受法律之保護，是其空言指稱本件因以廢棄車輛為由
    而拖吊將致其商譽受損二十萬元，又提領車輛交通費及薪資損失六千元云云，經
    核均屬無據，不應准許。
三、據上論結：本件原告之訴為無理由，並依民事訴訟法第七十八條，判決如主文。
中      華      民      國    九十二    年      十      月      八      日
                                臺灣桃園地方法院民事第一庭
~B法      官  劉志卿
右為正本，係照原本作成。
如對本判決上訴，須於判決送達後廿日內向本院提出上訴狀
中      華      民      國    九十二    年      十      月      十五    日
~B法院書記官  王曉雁


司法院資訊處製作；財團法人民間司法改革基金會備份。
